臺灣苗栗地方法院刑事判決　　　　　　　　94年度訴字第26號
公　訴　人　臺灣苗栗地方法院檢察署檢察官
被　　　告　乙○○
指定辯護人　本院公設辯護人　丙○○
上列被告因偽造有價證券案件，經檢察官提起公訴（93年度偵字
第4347號），本院判決如下：
    主  文
乙○○意圖供行使之用，而偽造有價證券，處有期徒刑貳年，如
附表所示偽造之本票正面保證人欄位內之偽造「丁○○」署押壹
枚及如附表所示之本票壹張（含發票人欄內之偽造「戊○○」署
押壹枚，惟本票正面保證人欄位部分除外），均沒收之。緩刑伍
年，緩刑期內付保護管束。
    犯罪事實
一、乙○○因家中缺錢急用，欲向放高利貸之甲○○（涉犯重利
    罪嫌部分，業經檢察官另案起訴）貸款借錢，乃基於意圖供
    行使之用而偽造有價證券、行使偽造私文書及意圖為自己不
    法所有之詐欺犯意，於民國91年11月28日，在其位於苗栗縣
    公館鄉鶴岡村10鄰鶴岡291 號住處，偽造友人「戊○○」為
    發票人、面額新台幣（下同）9 萬元之本票1 張，並於該本
    票正面具有私文書性質之保證人欄位上，冒用「丁○○」（
    戊○○之父）之名義偽簽丁○○之署押1 枚（偽造內容均詳
    如附表所示），隨即持該偽造之本票前往苗栗縣苗栗市○○○街450 號3 樓甲○○之工作地點，以之供擔保借款，交付
    予甲○○而行使之，足以生損害於戊○○、丁○○及甲○○
    ，致甲○○陷於錯誤，而交付3 萬元借款予乙○○。
二、嗣93年7 月2 日，經警查獲甲○○重利犯行，發現上開本票
    ，始查得上開情節，業經檢察官自動檢舉偵查起訴。
    理  由
一、認定犯罪事實所憑之證據及理由：
  (一)上揭事實，業據被告乙○○於偵查及本院審理中之自白不諱
    （見93年度偵字第4347號卷第5 至6 頁、審卷第12頁），並
    核與下列(二)至(四)之證據相符。
  (二)證人即被害人戊○○於警詢中證述其並未簽發如附表所示之
    本票等語無訛（見93年度偵字第2551號卷第137 至139 頁）
    。
  (三)證人甲○○於偵查中之證述被告持如附表所示之本票1 張交
    付其供擔保借款等語屬實（見同上偵卷第191 頁）。
  (四)此外，復有如附表所示之本票影本1 張附卷可稽（見93年度
    偵字第2551號卷第143 頁背面）。
  (五)綜上所述，被告之自白，核與事實相符，堪信為真。本案事
    證明確，被告犯行，洵堪認定，應依法論科。
二、論罪科刑之理由：
  (一)按行使偽造之有價證券以使人交付財物，本即含有詐欺之性
    質，如果所交付之財物，即係該證券本身之價值，其詐欺取
    財仍屬行使偽造有價證券之行為，不另論以詐欺取財罪；但
    如行使該偽造之有價證券，係供擔保或作為新債清償而借款
    ，則其借款之行為，已屬行使偽造有價證券行為以外之另一
    行為，始應再論以詐欺取財罪，並依牽連犯關係，從一重處
    斷，最高法院90年度台上字第5416號裁判意旨可資參酌。查
    被告乙○○未得戊○○之同意，偽造如附表所示之本票1張
    ，並於該本票具有私文書性質之保證人欄位冒用「丁○○」
    之名義偽造丁○○之署押，復持以行使供擔保，而向甲○○
    借款之行為，核係犯刑法第201 條第1 項之意圖供行使之用
    ，而偽造有價證券罪、同法第216 條、第210 條行使偽造私
    文書罪、同法第339 條第1 項之詐欺取財罪。起訴書之「證
    據並所犯法條」欄雖未記載被告尚犯有刑法第216 條、第
    210 條之行使偽造私文書罪，惟其事實欄已敘明被告偽造私
    文書並持以向被害人擔保借款之犯行過程，則本院自得就此
    部分加以審酌，附此敘明。
  (二)被告在本票上偽造「戊○○」之署押之行為，為偽造有價證
    券之階段行為，及其復在本票上偽造「丁○○」之署押之行
    為，為偽造私文書之階段行為，均不另論罪。又其偽造有價
    證券後復持以行使，其行使行為，為偽造有價證券行為所吸
    收，僅論以偽造有價證券罪（最高法院43年台非字第45號判
    例參照）。起訴意旨認被告尚構成刑法第201 條第2 項之行
    使偽造有價證券罪，容有誤會，併此敘明。
  (三)被告所犯上開偽造有價證券罪、行使偽造私文書罪與詐欺取
    財罪3 罪間，有方法結果之牽連關係，為牽連犯，應依刑法
    第55條牽連犯之規定，從一重之偽造有價證券罪論處。
  (四)查被告行為時年甫18歲，智慮淺薄，其因生活拮据，家中缺
    錢急用，乃向高利貸借錢，一時短於思慮，致觸犯本案犯行
    ，且其偽造之本票僅1 張，未經提示即行查獲，對金融秩序
    未造成重大影響，情輕法重，犯罪情狀顯可憫恕，被告犯罪
    之情狀，雖科以法定最低度之刑，猶嫌過重，爰依刑法第59
    條之規定，減輕其刑。
  (五)量刑部分：
    (1)爰審酌被告未曾有犯罪之前科紀錄，此有臺灣高等法院被
      告全國前案紀錄表、臺灣苗栗地方法院檢察署刑案資料查
      註紀錄表各1 份在卷可按，素行良好，且其犯後自白犯行
      ，有坦承悔過之具體表現，併參酌其生活狀況、品行、智
      識程度、犯罪之動機、目的、手段、所生危害，及公訴人
      求刑等一切情狀，爰量處主文所示之刑，以資懲儆，並符
      罪刑相當原則。
    (2)被告未曾受有期徒刑以上刑之宣告之事實，有上開前案紀
      錄表可稽，被告坦承犯行，尚有悔意，其經此教訓，當知
      警惕而無再犯之虞，本院綜核各情，所宣告之刑，認以暫
      不執行為適當，併予宣告緩刑5 年，以啟自新。
    (3)被告為圖小利而偽造有價證券，顯見其守法觀念淡薄，本
      院認應以專業之觀護人，輔導其品性，爰依刑法第93條第
      1 項之規定，令其於緩刑期內付保護管束，始符緩刑制度
      之良法美意，並教導其培養法治觀念。
  (六)沒收部分：
    (1)如附表所示之本票正面保證人欄位內之偽造「丁○○」署
      名1 枚，係偽造之署押，已如上述，爰依刑法第219 條規
      定宣告沒收。
    (2)如附表所示本票1 張（含發票人欄內之偽造「戊○○」署
      押1 枚，惟本票正面保證人欄位部分除外），係偽造之有
      價證券，已如上述，爰依刑法第205 條規定諭知沒收。
三、應適用之法條：
  (一)刑事訴訟法第299條第1 項前段。
  (二)刑法第201 條第1 項、第216 條、第210 條、第339 條第1
    項、第55條、第59條、第219 條、第205 條、第74條第1款
    、第93條第1 項。
  (三)罰金罰鍰提高標準條例第1 條前段。
本案經檢察官林文中到庭執行職務。
中　　華　　民　　國　　94　　年　　4 　　月　　21　　日
                  刑事第一庭  審判長法  官    周淡怡
                                    法  官    李太正
                                    法  官    顧正德
以上正本證明與原本無異
如不服本判決應於送達後10日內向本院提出上訴狀（應附繕本）
                                    書記官    廖鳳美
中　　華　　民　　國　　94　　年　　4 　　月　　28　　日
附表：
┌──┬─────┬───┬────┬────┬─────┬──────┐
│編號│發  票  人│保證人│支票號碼│發 票 日│到  期  日│ 金    額   │
│    │          │      │        │        │          │（新台幣）  │
├──┼─────┼───┼────┼────┼─────┼──────┤
│一  │戊○○    │丁○○│508385  │91年11月│91年12月7 │9萬元       │
│    │          │      │        │28日    │日        │            │
│    │          │      │        │        │          │            │
└──┴─────┴───┴────┴────┴─────┴──────┘
附錄本判決論罪科刑法條全文：
中華民國刑法第201條第1項(偽造變造有價證券罪)
意圖供行使之用，而偽造、變造公債票、公司股票或其他有價證
券者，處三年以上十年以下有期徒刑，得併科3,000 元以下罰金
。
中華民國刑法第216 條 (行使偽造變造或登載不實之文書罪)
行使第210 條至第215 條之文書者，依偽造、變造文書或登載不
實事項或使登載不實事項之規定處斷。
中華民國刑法第210 條 (偽造變造私文書罪)
偽造、變造私文書，足以生損害於公眾或他人者，處五年以下有
期徒刑。
中華民國刑法第339 條 (普通詐欺罪)
意圖為自己或第三人不法之所有，以詐術使人將本人或第三人之
物交付者，處五年以下有期徒刑、拘役或科或併科1,000 元以下
罰金。
以前項方法得財產上不法之利益或使第三人得之者，亦同。
前二項之未遂犯罰之。
中華民國刑法第219 條 (沒收之特例)
偽造之印章、印文或署押，不問屬於犯人與否，沒收之。
中華民國刑法第205條
偽造、變造之有價證券、郵票、印花稅票、信用卡、金融卡、儲
值卡或其他相類作為提款、簽帳、轉帳或支付工具之電磁紀錄物
及前條之器械原料及電磁紀錄，不問屬於犯人與否，沒收之。
